【裁判字號】    90,交訴,80
【裁判日期】    900925
【裁判案由】    公共危險
【裁判全文】
臺灣桃園地方法院刑事判決                            九十年度交訴字第八號
    公訴人  臺灣桃園地方法院檢察署檢察官
    被  告  甲○○
右列被告因公共危險案件，經檢察官提起公訴（九十年度偵字第四二三九號），本院
判決如左：
    主  文
甲○○駕車以於高速公路上飆速行駛、一再逼近前車後任意變換車道、於行進中驟然
減速並連續變換車道之方法致生往來之危險，處有期徒刑參月，如易科罰金以參佰元
折算壹日。緩刑貳年。
其餘被訴不能安全駕駛部分，無罪。
    事  實
一、甲○○於民國九十年三月五日凌晨一時二十分許，在桃園縣龍潭鄉某海產店飲用
    白蘭地酒後，其吐氣中所含酒精成分已超過每公升○‧二五毫克以上而不得駕車
    （未達不能安全駕駛之程度），猶駕駛車號ＤＢ─二一二六號自小客車，於右前
    座搭載乘客徐慧霞，沿國道三號高速公路由南往北方向行駛，於行經北向六十一
    公里處速限九十公里之路段（桃園縣轄內），因違規以每小時一五七公里之車速
    行駛，經警示意其停車受檢，甲○○唯恐其酒後駕車情事為警查獲，乃加速逃逸
    ，員警見狀隨即駕駛巡邏車鳴放警報器及警示燈自後尾隨追趕，詎甲○○為擺脫
    員警之追捕，明知在高速公路上飆速行駛，並於逼近前車後任意變換車道及於高
    速行駛之車道中驟然減速後連續變換車道等行為，均可能肇致正常行進中之車輛
    發生追撞而釀成人命傷亡，乃竟罔顧其他駕駛人之行車安全，並基於致生往來危
    險之不確定故意，沿途以一百七十公里以上之時速飆駛，並一再逼近前車後任意
    變換車道，復於北向五十七公里處因車流較大受阻而為警駕車趕上以指揮棒示意
    其將車開至路肩受檢時，突於內側車道驟然減速並自警車後方連續變換車道至外
    側車道後往前疾駛逃逸，造成後方來車均紛紛緊急煞車，交通因此受阻，致生其
    他車輛往來之危險，迨行駛至國道二號公路西向八德交流道時，始為警攔截查獲
    。
二、案經內政部警政屬國道公路警察局第六警察隊報告台灣桃園地方法院檢察署檢察
    官偵查起訴。
    理  由
壹、有罪部分
一、訊據被告甲○○固坦認有超速行駛及任意變換車道等情，惟矢口否認有何致生公
    共危險之犯行，辯稱：警察剛開始追時伊不曉得，第二次攔車時，伊以為是攔前
    面的車，前車緊急煞車，伊也跟著煞車，因此差點撞上前車，伊即心情不好就駕
    車逃逸，雖有任意變換車道，但都有顯示方向燈，且當時是夜間，路上沒什麼車
    云云。經查：右揭事實，業據查獲員警李忠賢、張文郎先後於本院九十年五月三
    十日、同年七月二十三日審理時證稱：當時車流量是一陣一陣，我們測得被告明
    顯超速，即示意攔查，被告乃加速前駛，並於埔頂隧道內從內側車道變換至外側
    車道，在五十七公里處有車陣，被告即變換至內側車道，警車追趕上，並以指揮
    棒示意被告至外側路肩，被告在內側車道驟然減速，造成後方來車緊急煞車，之
    後就加速逃逸，被告到八德交流道因為彎度較大才被我們攔下，被告下車後，我
    們發現他是殘障人士，而且有酒味；我們在巡邏車後三百公尺即發現被告超速，
    我們就亮警示燈，那時是深夜，沒什麼車，被告不可能沒看到，他超過巡邏車時
    ，有踩一下煞車，但後來沒有停，我們就駕車尾隨，被告在隧道中變換車道，當
    時車流量不多，被告開很快，我們是開一百七十公里，但他變換車道的方式很危
    險，幾乎已經貼近前車車尾才變換車道，在通過隧道後之五十七公里處，我們已
    經在被告右前兩個車身的距離，我們開中線，被告開內線，我們有鳴警報器以指
    揮棒示意被告停車，但被告驟然減速，從警車後方緊急變換到外側車道，即加速
    往前疾駛，被告驟然減速時，因速度減慢，有累積一些車陣，被告精神狀況還蠻
    穩定，但有酒味，大概是酒後駕車想逃避取締等語明確，並有內政部警政署國道
    公路警察局舉發違反道路交通管理事件通知單影本二紙在卷可資佐憑。另證人即
    車上乘客徐慧霞（嗣於九十年五月間與被告結婚）亦於本院證稱：過隧道後，被
    告有跟伊講警察在追他，伊才從後視鏡看到警察在追，因被告有喝酒所以沒有停
    車等語，此外，被告復於本院審理中自承過隧道後才知道警察在追伊，因為伊有
    喝酒，所以駕車逃逸等語，是由當時係夜間，車流不多，警示燈又極為明顯，被
    告就為警攔查乙節，實難諉為不知，且就被告因超速行駛為警第一次攔查時，曾
    煞車減速復行加速駛離之舉動以觀，顯知悉警員係攔查其車，又縱如被告所稱係
    過隧道後始知警察在後追趕，證人徐慧霞亦證稱過隧道後被告曾告知此事，而從
    後視鏡亦可明顯知悉警車在後追趕之情形，則其辯稱在過隧道後之北向五十七公
    里處為警第二次攔車時，伊以為是要攔前面那部車云云，顯屬不實。再被告於北
    向五十七公里處，因遇車陣受阻而為警追趕上並經警於中線車道以指揮棒示意其
    將車自內側車道駛至路肩，被告即應依指示減緩車速並循序變換車道至路肩始符
    一般駕駛常規，乃竟於高速行駛之內側車道中驟然減速並自警車後方連續變換車
    道至外側車道後加速駛離，其規避攔檢取締之意圖甚為明確，其謂係因前車緊急
    煞車，伊跟著煞車，因此心生不悅才駕車逃逸云云，核屬卸詞，委無足取。且查
    當時係深夜，車流雖非頻繁，惟路上車潮仍一陣一陣駛來，並非全然無車，被告
    以一百七十公里之高速逼近前車並任意變換車道，稍有不慎，極有可能因此追撞
    前車並導致其他車道車輛及後方來車閃煞不及發生碰撞而釀致災禍，又其於北向
    五十七公里處因車多受阻致為警駕車趕上後示意其將車駛至路肩受檢，竟不顧後
    方來車之行車安全，於車道中驟然減速並連續變換車道後加速逃逸，造成後方來
    車均紛紛緊急煞車，交通因此受阻等節，亦據乙○○○○證述在卷，是被告謂當
    時係深夜，車流不多，其上開駕駛行為不致造成往來車輛之危險云云，亦係卸責
    之詞，要無可取。綜上以言，被告因超速駕車為警攔查，復恐酒後駕車一事為警
    查獲，乃加速逃逸，為擺脫尾隨之警車，遂沿途以一百七十公里以上之高速飆駛
    ，並一再逼近前車任意變換車道，於北向五十七公里處為脫免攔查，乃於內側車
    道中驟然減速並自警車後方連續變換車道至外側車道後加速逃逸等節，殆可認定
    。按刑法第一百八十五條第一項損壞或壅塞陸路致生往來之危險罪，採具體危險
    制，祇須損壞、壅塞之行為，造成公眾往來危險之狀態為己足，不以全部損壞、
    壅塞或發生實害為必要，最高法院七十九年台上字第二二五０號判例已有宣示。
    被告上開駕駛行為造成後方來車紛紛緊急煞車，交通並因此受阻，實已嚴重危及
    高速公路往來正常車流及其他駕駛人之行車安全，自足生往來之危險，被告有多
    年駕車經驗，對其行為可能肇致之危險後果，當能有所預見，竟不顧於此，猶恣
    意為之，而就客觀情狀以觀，亦難認其具有危險不發生之確信，益徵其有容任公
    共危險發生之不確定故意甚明。從而本件事證明確，被告犯行堪以認定。
二、核被告甲○○所為，係犯刑法第一百八十五條第一項之妨害公眾往來安全罪。爰
    審酌被告犯罪之動機、目的僅為逃避取締，竟漠視己身及其他駕駛人之行車安全
    ，危害程度非輕，惟幸未釀致災害，犯後態度尚佳等一切情狀，量處如主文所示
    之刑，並諭知易科罰金之折算標準，以資懲儆。末按被告前未曾受有期徒刑以上
    刑之宣告，有台灣高等法院被告全國前案紀錄表附卷可考，素行尚端，其因一時
    短於思慮致罹刑章，事後深具悔意，經此偵程序及科刑教訓後，當知所警惕，信
    無再犯之虞，本院認其所宣告之刑以暫不執行為適當，併諭知緩刑二年，以啟自
    新，並觀後效。
貳、無罪部分
一、公訴意旨略以：被告甲○○於九十年三月四日晚上十時許，在桃園縣龍潭鄉○○
    道附近某海產店飲用白蘭地酒後，已達不能安全駕駛動力交通工具狀態，仍駕駛
    車號ＤＢ─二一二六號自小客車，於翌日凌晨一時二十分許，沿國道三號公路由
    南往北方向行駛，嗣於凌晨一時三十分許行駛至國道二號公路西向八德交流道時
    ，始經警攔截查獲，因認被告涉犯刑法第一百八十五條之三之公共危險罪嫌。
二、按犯罪事實應依證據認定之，無證據不得推定其犯罪事實，又不能證明被告犯罪
    者，應諭知無罪之判決，刑事訴訟法第一百五十四條、第三百零一條第一項定有
    明文。所謂認定犯罪事實之證據，係指足以認定被告確有犯罪行為之積極證據而
    言，該項證據自須適合於被告犯罪事實之認定，始得採為斷罪資料，茍未能發現
    相當證據，或證據不足以證明，自不能以推測或擬制之方法，以為裁判基礎，此
    分別經最高法院二十九年上字第三一○五號判例、同院四十年台上字第八六號判
    例著有明文可資參照。公訴人認被告涉有上揭犯嫌，無非以被告於警、偵訊中所
    為之自白、卷附刑法第一百八十五條之三案件測試觀察紀錄表一紙、酒精濃度測
    試表二紙及內政部警政署國道公路警察局舉發違反道路交通管理事件通知單影本
    二紙等件資為論據。訊據被告則堅決否認有何酒後不能安全駕駛動力交通工具之
    情形，辯稱：伊開車的時候很清醒，伊車速有到一五七公里，也有任意變換車道
    ，是因為怕開紅單等語。經查：（一）按刑法第一百八十五條之三之公共危險罪
    ，係以不能安全駕駛動力交通工具而駕駛為其犯罪構成要件，必也行為人服用酒
    類等物已達不能安全駕駛動力交通工具之程度猶為駕駛行為，始克相當。而行為
    人是否達到不能安全駕駛之程度，司法實務上固有參考德國及美國之認定標準，
    對於呼氣中酒精濃度達每公升０．二五毫克者，其肇事率為一般人之二倍，每公
    升達０．四０毫克者則為一般人之六倍，若達每公升０．五五毫克，則為一般人
    之十倍，因而認為已達「不能安全駕駛」之標準，然今被告為警查獲後側得其呼
    氣中所含酒精濃度為每公升○‧五四毫克，尚未達每公升０．五五毫克，依前揭
    說明，是否已達所謂不能安全駕駛之程度即非無疑，況且個人酒量如何容因體質
    有異而有不同，當一般人飲用一定劑量之酒類雖不至產生作用而未達不能安全駕
    駛程度，但就行為人而言，或已足當之，反之亦如是，故仍應佐以行為人飲用酒
    類後實際操作駕駛行為之客觀情狀，作為判斷之標準。（二）經查被告僅坦承飲
    酒，非即自認有不能安全駕駛之情形，公訴人認被告坦承犯行，應有誤會。次依
    卷附查獲員警所製作之刑法第一百八十五條之三案件測試觀察紀錄表雖記載被告
    有夜間駕車，未依規定使用燈光，駕駛行為明顯異常，轉彎或變換車道未打方向
    燈或方向燈錯誤，對員警指揮及交通號誌無反應或遲緩，駕駛判斷力顯然欠佳，
    駕駛有蛇行，車身搖擺不定，轉彎半徑過大或過小等駕駛操控力欠佳情形，車輛
    行徑偏離常軌，時而加速，時而突停，顯無法正常操控等情，然此僅係員警觀察
    紀錄被告駕車之狀態，非可憑此即遽認被告已達不能安全駕駛之程度，而據證人
    即查獲員警張文郎於本院審理時證稱：蛇行是指任意變換車道，時而加速時而突
    停是指在五十七公里處（即前述員警在五十七公里處攔停被告時，其於內側車道
    驟然減速並自警車後方切換至外側車道後加速逃逸），有時變換車道沒有打方向
    燈，二次攔他，一次沒有停，一次沒有依指揮到路肩，所以認為對員警指揮有反
    應遲鈍的情形等語。然被告之所以有上述不依駕駛常規駕駛車輛之情形，實乃肇
    因於其酒後駕車為逃避警察取締故意為上述行為所致，已於前揭有罪部分闡述甚
    詳，並非因服用酒類後，反應遲鈍、駕駛能力降低所引發；另警員李忠賢、張文
    郎亦先後於本院證稱：被告查獲時精神狀況很緊張，其他還好；被告狀況還蠻穩
    定，但有酒味，大概是酒後駕車，想逃避取締等語，復參以被告於被查獲後猶能
    製作警訊筆錄，且對警員之訊問尚知其意並能一一答覆，於警訊筆錄及酒測單之
    簽名形狀亦與常人無異，顯見其思慮仍甚清晰，並無違常之處，是依上述客觀情
    狀研判，被告當時之精神狀況良好，尚未達不能安全駕駛動力交通工具之程度，
    此外復查無其他積極證據足認被告有公訴人所指上揭公共危險犯行，被告之犯罪
    尚屬不能證明，自應諭知其無罪之判決。
據上論斷，應依刑事訴訟法第二百九十九條第一項前段、第三百零一條第一項、刑法
第一百八十五條第一項、第四十一條第一項前段、第七十四條第一款、罰金罰鍰提高
標準條例第一條前段、第二條，判決如主文。
本案經檢察官許炳文到庭執行職務。
中      華      民      國      九十      年    九    月     二十五     日
                                臺灣桃園地方法院刑事第五庭
                                    審判長法  官  范清銘
                                          法  官  楊得君
                                          法  官  鍾淑慧
右正本證明與原本無異。
如不服本判決，應於判決送達後十日內向本院提出上訴狀( 應附繕本 )，上訴於
臺灣高等法院。
                                          書記官  吳一凡
中      華      民      國      九十      年    十    月        五      日
附論罪科刑依據之法條：
中華民國刑法第一百八十五條
 (妨害公眾往來安全罪)
損壞或壅塞陸路、水路、橋樑或其他公眾往來之設備或以他法致生往來之
危險者，處五年以下有期徒刑，拘役或五百元以下罰金。
因而致人於死者，處無期徒刑或七年以上有期徒刑。致重傷者，處三年以
上十年以下有期徒刑。
第一項之未遂犯罰之。


司法院資訊處製作；財團法人民間司法改革基金會備份。
